【裁判字號】    97,交易,33
【裁判日期】    970930
【裁判案由】    過失致死
【裁判全文】
臺灣嘉義地方法院刑事判決              97年度交易字第33號
公  訴  人  臺灣嘉義地方法院檢察署檢察官
被      告  乙○○
上列被告因過失致死案件，經檢察官提起公訴（97年度調偵字第
38號、第39號），被告於準備程序中就被訴事實為有罪之陳述，
本院合議庭裁定改由受命法官獨任以簡式審判程序審理，判決如
下：
    主    文
乙○○犯過失致人於死罪，處有期徒刑拾月。
    犯 罪 事 實
一、乙○○於民國96年8月7日下午1時40分許，駕駛車牌號碼C2
    －3987號自用小客車，沿嘉義市○○路由東往西停靠於小雅
    路361號對面路旁，停妥車輛後於開啟駕駛座車門，本應注
    意汽車臨時停車或停車，開啟或關閉車門時，應注意行人、
    其他車輛，並讓其先行行駛，隨時採取必要之安全措施，以
    避免危險之發生，且當時天候晴、日間自然光線、柏油路面
    、路面乾燥、無缺陷、無障礙物、視距良好，並無不能注意
    情事，竟疏未注意及此，適有李春霖（酒後駕車部分另經檢
    察官不起訴處分）因飲酒後騎乘車牌號碼KB7－321號重型機
    車，沿小雅路由東往西自乙○○後方駛來，亦疏未注意車前
    狀況，乙○○貿然打開駕駛座車門，不慎撞及後方李春霖之
    機車，李春霖人車倒地，致受有右側脛骨及腓骨骨折、右側
    鎖骨骨折、右足第1蹠骨開放性骨折等傷害，嗣警方據報前
    往現場處理，乙○○於職司偵查犯罪之員警知悉其為肇事者
    之前，主動告知其為肇事者，自首而願接受裁判，而李春霖
    經送往天主教聖馬爾定醫院（下稱聖馬爾定醫院）急救並住
    院治療，仍延至同年10月6日晚上9時55分許不治死亡。
二、案經臺灣嘉義地方法院檢察署檢察官相驗後自動簽分，偵查
    起訴。
    理  由
壹、程序事項
    本案於準備程序進行中，被告乙○○就被訴事實為有罪之陳
    述，且所犯係死刑、無期徒刑、最輕本刑為3年以上有期徒
    刑以外之罪，經本院告知簡式審判程序之旨，並聽取檢察官
    及被告之意見後，依刑事訴訟法第273條之1第1項之規定，
    裁定進行簡式審判程序，復依刑事訴訟法第273條之2規定，
    不適用證據提示、交互詰問及傳聞法則有關證據能力限制等
    規定，先予敘明。
貳、實體事項
一、上開犯罪事實，業據被告於偵查、本院行準備程序及審理時
    坦承不諱（見偵查卷第14頁；本院卷第14、54頁），核與證
    人即被害人李春霖、其子甲○○於警詢證述之情節相符（見
    警卷第2至3頁；臺灣嘉義地方法院檢察署96年度相字第652
    號卷，下稱相字卷，第48至50頁），並有道路交通事故現場
    圖、道路交通事故調查報告表（一）、（二）、李春霖酒精
    測定紀錄表各1份、現場照片4張等件附卷為按（見警卷第11
    、13至17頁），又被害人人車倒地後，受有右側脛骨及腓骨
    骨折、右側鎖骨骨折、右足第1蹠骨開放性骨折等傷害，經
    送醫救治，仍因敗血症延至同年10月6日晚上9時55分許不治
    死亡，業經檢察官督同法醫師相驗屬實，並製有勘驗筆錄、
    相驗屍體證明書、檢驗報告書各1份、相驗照片12張在卷足
    稽（見相字卷第57至65頁），復有聖馬爾定醫院96年8月30
    日、96年10月8日出具診之斷證明書各1紙存卷可佐（見警卷
    第10頁；相字卷第66頁），又有關本件事故肇事之情形，衡
    諸前揭證人之證述，並輔以道路交通事故現場圖及現場照片
    所示，被害人機車倒地位置與被告之自小客車停放之相對位
    置，依撞擊之物理作用，若被害人騎乘之機車正面由後方撞
    上被告已完全開啟之駕駛座車門，被害人之機車應往被告自
    小客車後方倒地，然本件被害人機車倒地之位置，係在被告
    自小客車斜前方之快車道上，且向左邊傾倒，並造成3.4公
    尺之刮地痕（比例尺為2公尺），顯係被告於開啟駕駛座車
    門之際，車門撞及被害人之機車，其呈現向左前方拋出之狀
    態，而非被害人騎乘機車之車頭直接撞擊開啟之車門，要應
    無疑。
二、按汽車臨時停車或停車，開啟或關閉車門時，應注意行人、
    其他車輛，並讓其先行，道路交通安全規則第112條第3項訂
    有明文。被告停車時自應保持上述注意義務，且依卷附之道
    路交通事故調查報告表（一）、（二）所載案發地點為劃有
    快慢車道分隔線，但無路面邊線，當時天候晴、日間自然光
    線、柏油路面乾燥無缺陷、無障礙物，視距良好，並無不能
    注意之情形，被告停車後開啟駕駛座車門，竟未注意及此，
    以致開啟之車門撞及由後方駛來被害人所騎乘之機車，並因
    撞擊之作用力，導致機車向斜前方方向滑行至快車道上，並
    造成3.4公尺之刮地痕（比例尺為2公尺），被告之行為自有
    過失，應屬明確。又按汽車行駛時，駕駛人應注意車前狀況
    ，並隨時採取必要之安全措施，另飲用酒類或其他類似物後
    其吐氣所含酒精濃度超過每公升0.25毫克以上不得駕車，道
    路交通安全規則第94條第3項、第114條第1項第2款已有明訂
    ，本件被害人案發後經測試呼氣酒精濃度為每公升0.32毫克
    ，而依文獻紀錄統計，呼氣酒精濃度每公升0.238至0.476毫
    克，其症狀為肌肉協調能力受損、反應遲鈍（見卷附刑事鑑
    識學乙書第392頁影本，本院卷第60頁），顯見被害人亦因
    酒後注意力無法集中，未能注意停放路邊之車輛隨時有開啟
    車門之可能，致煞避不及，遭被告開啟之車門撞及，其疏未
    注意車前狀況，對車禍之發生顯亦有過失，然仍無法解免被
    告就本件應負之過失致死刑責，甚為瞭然。復參酌本件經臺
    灣省嘉雲區車輛行車事故鑑定委員會鑑定，鑑定意見認：以
    本件被告停車處左側繪製之白實線為快慢車道分隔線，被告
    駕駛自用小客車，於慢車道內開啟車門，未注意後方來車，
    為肇事主因，李春霖飲用酒類超過法定標準值駕駛重機車，
    未充分注意車前狀況，為肇事次因等語，此有該鑑定委員會
    97年9月3日嘉雲鑑970465字第0975802763號函送之鑑定意見
    書乙份在卷可參（見本院卷第39至40頁），與本院對於被告
    過失責任之認定相符。
三、再按刑法上之過失，以其過失行為與結果間，在客觀上有相
    當因果關係始得成立，所謂相當因果關係，係指依經驗法則
    ，綜合行為當時所存在之一切事實，為客觀之事後審查，認
    為在一般情形下，有此環境、有此行為之同一條件，可發生
    同一之結果者，則該條件即為發生結果之相當條件，行為與
    結果即有相當之因果關係（最高法院76年臺上字第192號判
    例意旨參照），又受傷後因病身死，應視其病是否因傷所惹
    起，如係因傷致病，因病致死，則加害者不能辭傷害致人於
    死罪責（最高法院24年上字第471號判例意旨亦可供參），
    過失致人於死之情形，亦同有適用。查本件經法醫師檢驗被
    害人死亡原因，研判結果為：自發生車禍至死亡原因均因同
    一病情至最後敗血症死亡等語，此有前揭檢驗報告書乙份附
    卷可參（見相字卷第64頁），再佐以被害人生前僅有肝病史
    ，亦有上揭檢驗報告書可憑（同前卷頁），堪認被害人係因
    本次事故所受骨折等傷害，未能癒合，導致骨髓炎併敗血症
    ，呼吸衰竭而死亡，各因素間為連鎖關係，依前揭判例之旨
    ，被告本件過失行為，與被害人死亡之結果，具有刑法上應
    負致死責任之相當因果關係，被告對被害人死亡之結果，即
    應負過失致死責任，亦為灼然。綜上所述，本件事證明確，
    被告過失致死犯行，堪以認定，應依法論科。
四、核被告所為，係犯刑法第276條第1項之過失致人於死罪。又
    被告肇事後於未被偵查機關發覺前，即主動向前來處理車禍
    事宜之警員自首及接受裁判，業據被告供承在卷，並有嘉義
    市○○○道路交通事故肇事人自首情形紀錄表1紙在卷可按
    （見本院卷第25頁），符合自首之要件，應依刑法第62條前
    段之規定，減輕其刑。爰審酌被告高中畢業之智識程度、過
    失致被害人死亡，對被害人家屬造成無可回復之損害，犯罪
    所生危害非輕，且迄未與被害人家屬達成和解，然衡其犯後
    坦承犯行之態度，前無刑事案件紀錄之素行（見本院卷附臺
    灣高等法院被告前案紀錄表）、本件事故之發生被害人亦有
    過失，被告過失程度比例及其自承與母親同住、從事賣菜工
    作等一切情狀，量處如主文所示之刑，以示懲儆。
據上論斷，刑事訴訟法第273條之1第1項、第299條第1項前段，
刑法第276條第1項、第62條前段，刑法施行法第1條之1第1項、
第2項前段，判決如主文。
本案經檢察官陳昱奉到庭執行職務
中    華    民    國     97    年    9    月    30    日
                  交通法庭法  官  林青怡
上列正本證明與原本無異。
如不服本判決，應於判決送達後十日內向本院提出上訴狀，上訴
書狀依法應敘述具體理由，如未敘述具體理由者，應於上訴期間
屆滿後二十日內補提理由書於本院（均應附繕本）。告訴人或被
害人如對於本判決不服者，應具備理由請求檢察官上訴，其上訴
期間之計算係以檢察官收受判決正本之日期為準。
中    華    民    國     97    年    9    月    30    日
                          書記官  李佳惠
附錄本案論罪科刑法條：
刑法第276條第1項
因過失致人於死者，處二年以下有期徒刑、拘役或二千元以下罰
金。


司法院資訊處製作；財團法人民間司法改革基金會備份。
